臺灣高等法院臺南分院刑事判決　　　　　九十一年度上訴字第一五九號　Ａ
　　　上　訴　人
　　　即　被　告　乙　○　○
　　　選任辯護人　施　登　煌
右上訴人因妨害自由等案件，不服臺灣雲林地方法院九十一年度訴字第二四七號中華
民國九十一年七月三十日第一審判決（起訴案號：臺灣雲林地方法院檢察署九十一年
度偵字第二二三六號），提起上訴，本院判決如左：
      主      文
上訴駁回。
乙○○緩刑伍年，緩刑期中付保護管束。
      事      實
一、乙○○綽號「愛命」，為龔信通電動玩具店之雇員，因獲悉甲○○夥同自稱「張
    育芳」之不詳年籍男子，以辦理信用貸款為由，共同詐騙龔信通及鄭良時二人共
    計新臺幣（下同）十四萬五千二百元，經龔信通聯絡陳嘉星，陳嘉星與其聯絡後
    ，欲替龔信通出面追回前開款項，於民國九十年四月二十九日下午六時許，由乙
    ○○與陳嘉星及真實姓名年籍不詳綽號「肥龍」「羊仔」之成年男子共同基於傷
    害及剝奪行動自由之犯意聯絡，至雲林縣北港鎮○○路一一二號甲○○住處，要
    求甲○○前往雲林縣北港鎮○○里○○路一二八號龔信通住處商討解決前開貸款
    糾紛，甲○○不疑有他乃一同前往，嗣因甲○○未能給予陳嘉星滿意之答覆，乙
    ○○、陳嘉星與「肥龍」「羊仔」等人，於同日下午六時四十分許，先強拉甲○
    ○上車，載到嘉義市○○路「瀧海釣蝦場」後，由同夥三、四人看守甲○○，甲
    ○○因見對方人多勢眾，致心生畏懼，乃喪失行動之自由，嗣於同日晚上十時許
    ，陳嘉星又命同夥多人強押甲○○前往雲林縣口湖鄉下崙村某廢棄屋內，將甲○
    ○以繩子綁住後，予以徒手毆打甲○○身體多處，且以爆竹綁在甲○○身體四肢
    後予以點燃，致其受傷，迄同年月三十日（即翌日）凌晨一、二時許，一行同夥
    又將甲○○載至雲林縣北港鎮○○里○○街三二號空屋內私行拘禁，並由三名同
    夥負責看守，不准甲○○離去，嗣於同日上午八時許，將甲○○押往雲林縣水林
    鄉○○路三二號早安美芝城吃早餐後，又於同日上午九時十分許，強押甲○○前
    往不知情之吳文志位於雲林縣水林鄉海埔村海埔五二號住處附近涼亭處與陳嘉星
    等人會合，其間陳嘉星與吳文志等人在該處喝酒、烤肉及聊天，乙○○並與「肥
    龍」「羊仔」二人，假藉參觀吳文志所有整建中之鐵皮屋名義，將甲○○帶往該
    鐵皮屋二樓內加以毆打成傷，再於同日下午一時三十分許，強押甲○○至水林鄉
    海埔公墓毆打，同時再以爆竹灼燒，致甲○○受有肛門裂傷、頭部外傷、顏面及
    身體多處挫傷、全身多處火藥灼傷等傷害。甲○○因受不了毆打虐待，乃同意帶
    同陳嘉星等人前往雲林縣斗六市區尋找「張育芳」，但因遍尋不著，迄於同日晚
    上七時許，陳嘉星等人始於雲林縣水林鄉海埔村某處將甲○○釋放。甲○○於被
    釋放回到家後，即以電話向派出所報案，始循線查獲。
二、案經臺灣高等法院台南分院檢察署函送臺灣雲林地方法院檢察署檢察官偵查起訴
    。
      理      由
一、右揭事實，業據上訴人即被告乙○○於偵查、原審中及本院審理時坦承不諱，核
    與告訴人甲○○指述之情節相符，且與同案被告陳嘉星供述及證人吳文志於台灣
    雲林地方法院檢察署九十年度偵字第二七四九號案件中證述之情節一致，並有告
    訴人於九十年四月三十日就診之診斷證明書二紙、臺灣高等法院臺南分院九十一
    年度上訴字第二六號刑事卷宗及判決各一份附卷可稽。本件事證明確，被告犯行
    應堪認定。
二、按刑法第三百零二條第一項所謂其他非法方法剝奪人之行動自由，係對於同條項
    私行拘禁之補充規定，如將人私行拘禁，同條項既有明文，按之主要規定優於補
    充規定原則，自不應宣告補充規定之罪名，最高法院三十年上字第一六九三號著
    有判例可參。是核被告所為，係犯刑法第二百七十七條第一項普通傷害罪及同法
    第三百零二條第一項私行拘禁罪。被告將告訴人置於己力支配下，而剝奪告訴人
    之行動自由後，至釋放告訢人止，雖有遷移他處，惟其行為之本質，屬於繼續犯
    性質之單純一罪，仍僅成立一私行拘禁罪。又被告於釋放告訴人前之多次毆打告
    訴人行為，係基於同一傷害犯意下之接續行為，僅侵害一個法益，為接續犯。被
    告與陳嘉星及姓名年籍不詳綽號「肥龍」、「羊仔」之成年男子多人間，就上開
    二罪，有犯意聯絡及行為分擔，均為共同正犯。被告於剝奪告訴人行動自由期間
    ，又對告訴人傷害，所犯上開普通傷害罪及私行拘禁罪間，具有方法與結果之牽
    連關係，為牽連犯，應從一重之私行拘禁罪處斷。原審法院因而認被告犯行事證
    明確，適用刑法第二十八條、第二百七十七條第一項、第三百零二條第一項、第
    五十五條、罰金罰鍰提高標準條例第一條前段之規定，並審酌行動自由乃個人尊
    嚴之基礎，被告因告訴人涉嫌詐騙其雇主龔信通之金錢，即召集其友人二名，毆
    打並以爆竹傷害告訴人，剝奪告訴人之行動自由，其手段惡劣，使告訴人身心受
    創嚴重，其犯罪之動機、目的、手段、所生危害及犯後之態度等一切情狀，量處
    有期徒刑捌月，原審判決認事用法均無不合，量刑亦稱妥適，被告上訴意旨謂量
    刑過重，指摘原判決不當，並無可取，為無理由，應予駁回。
三、又查被告前此未曾受有期徒刑以上刑之宣告，有本院被告全國前案紀錄表可稽，
    其因一時失慮，偶罹刑典，事後已坦承犯行，深具悔意，且已與被害人和解，被
    害人已不願追究，經此刑之宣告後，應知警惕，而無再犯之虞，本院因認以暫不
    執行其刑為適當，併予以宣告緩刑伍年，以勵自新，又本院認被告尚屬年輕識淺
    ，易受不良朋友之影響，是有監督保護之必要，故併予宣告緩刑期間應付保護管
    束。
據上論結，應依刑事訴訟法第三百六十八條、刑法第七十四條第一款、第九十三條第
一項判決如主文。
本案經檢察官許仲瑩到庭執行職務。
中    華    民    國      九十一      年      十      月        十八    日
                                  臺灣高等法院臺南分院刑事第四庭
                                      審判長法官  陳    義    仲
                                            法官  楊    子    莊
                                            法官  宋    明    蒼
右正本證明與原本無異。
如不服本判決，應於判決送達後十日內向本院提出上訴狀，其未敘述理由者並應於提
出上訴狀後十日內向本院補提理由書（應附繕本)。
                                      法院書記官  余    素    美
中    華    民    國      九十一      年      十      月      二十一    日
附錄本案論罪科刑法條全文：
刑法第三百零二條第一項：
私行拘禁或以其他非法方法，剝奪人之行動自由者，處五年以下有期徒刑、拘役或三
百元以下罰金。
